臺灣新北地方法院板橋簡易庭小額民事判決
111年度板小字第2819號
原      告
即反訴被告  富華資產管理有限公司


法定代理人  黃意婷  
訴訟代理人  劉姿伶  
            賴緹蓁  
被      告
即反訴原告  陳宏慈  


訴訟代理人  陳敬煌  
上列當事人間請求給付分期買賣價金事件，經本院於民國111年1
0月13日言詞辯論終結，判決如下：
    主      文
原告之訴駁回。
訴訟費用新臺幣壹仟元由原告負擔。
反訴原告之訴及假執行之聲請均駁回。
反訴訴訟費用新臺幣壹仟元由反訴原告負擔。
    事實及理由
壹、本訴部分：
一、原告主張：被告於105年2月28日向訴外人聯城電腦有限公司
    附設聯成電腦短期補習班（下稱聯成電腦）報名電腦課程（
    下稱系爭課程），並簽立學費分期付款申請暨約定書（下稱
    系爭契約），約定價金採分期付款方式支付，分期總價新臺
    幣（下同）8,800元，自105年3月27日起至106年2月27日止
    分12期付款，第1期付款726元，第2期至第12期每期付款734
    元，詎被告僅付款3期共2,194元即未再付款，尚欠分期價金
    6,606元未清償，經聯成電腦將其請求被告支付分期價款之
    債權讓與原告，爰本於系爭契約及債權讓與之法律關係，請
    求被告給付等語等語。並聲明：被告應給付原告6,606元，
    及自起訴狀繕本送達翌日起至清償日止，按週年利率16％計
    算之利息。
二、被告則以：原告曾對被告提起給付學費之訴，經本院以110
    年度板小字第1823號裁定駁回，原告本件再行起訴，違反一
    事不再理原則，又系爭契約之定型化條款違反誠信及平等互
    惠原則，依消費者保護法第12條規定應屬無效，再本件請求
    權已逾2年時效而消滅等語資為抗辯。並聲明：⒈原告之訴及
    假執行之聲請均駁回。⒉如受不利判決，願供擔保請准宣告
    免為假執行。
貳、反訴部分：
一、反訴原告主張：反訴被告開課班別是「三科國際證照班」，
    與課程名稱「輕鬆學方案」不符，違反消費者保護法第22條
    第2項規定，其掛羊頭賣狗肉、欺騙消費者，致反訴原告受
    有上課時間及交通費之損失4,000元，且2度對反訴原告濫訟
    取財，侵害反訴原告之其他人格法益，致反訴原告受有非財
    產上損害1萬元，且反訴原告上課後認不符需求，自可不再
    上課及付款，並依法退費，反訴被告自應返還反訴原告已付
    之3期價款等語。並聲明：⒈反訴被告應給付反訴原告2萬元
    ，及自反訴起訴狀繕本送達翌日起至清償日止，按週年利率
    5％計算之利息。⒉反訴被告應給付反訴原告1萬元，及自反訴
    起訴狀繕本送達翌日起至清償日止，按週年利率5％計算之利
    息。⒊反訴被告應給付反訴原告2,194元，及其中726元自105
    年3月26日起至清償日止，按週年利率16％計算之利息，734
    元自105年4月17日起至清償日止，按週年利率16％計算之利
    息，734元自105年7月6日起至清償日止，按週年利率16％計
    算之利息。⒋願供擔保請准宣告假執行。
二、反訴被告則以：反訴被告並非系爭契約當事人，僅係債權受
    讓人，聯成電腦亦無詐欺及消費者保護法第51條之情事，又
    反訴原告已上課27小時，依法不得請求退費，反訴原告訴請
    返還已付價款實無理由等語資為抗辯。並聲明：反訴原告之
    訴駁回。
三、經查，被告於105年2月28日向聯成電腦報名系爭課程，並簽
    立系爭契約，約定價金採分期付款方式支付，分期總價8,80
    0元，自105年3月27日起至106年2月27日止分12期付款，第1
    期付款726元，第2期至第12期每期付款734元，被告僅付款3
    期共2,194元即未再付款等事實，有系爭契約、繳款明細可
    稽（見中院卷第17頁、第19頁），且為兩造所不爭執，堪信
    為真實。
四、本院之判斷：
  ㈠本訴部分：
  ⒈按訴訟法上所謂一事不再理之原則，乃指同一事件已有確定
    之終局判決，不得再行起訴而言。本件原告曾於110年聲請
    對被告核發支付命令，被告於法定期間內對支付命令提出異
    議，以支付命令之聲請視為起訴，經本庭定期間命原告補正
    繳納裁判費而不補正，本庭乃以110年度板小字第1823號裁
    定駁回原告之訴確定，然前案非確定之終局判決，無既判力
    ，本件自無違反一事不再理原則而不得再行起訴之問題，被
    告就此抗辯，殊非可採。
  ⒉按消滅時效，自請求權可行使時起算，民法第128條定有明文
    。又商人、製造人、手工業人所供給之商品及產物之代價請
    求權，因2年間不行使而消滅，為民法第127條第8款所明定
    。另債務人於受通知時，所得對抗讓與人之事由，皆得以之
    對抗受讓人，民法第299條第1項亦有明文。系爭契約之價金
    債權為商品代價之債權，其請求權時效為2年，而系爭契約
    最後一期繳款日為106年2月27日，聯成電腦至遲於翌日即可
    請求被告給付全部剩餘價金，至遲於108年2月27日已時效完
    成，原告於時效完成後之110年對被告聲請核發支付命令或
    於110年12月14日提起本件訴訟，均不生時效中斷或重新起
    算時效之效力，且被告得以此時效抗辯事由對抗受讓系爭契
    約價金債權之原告，是被告為時效抗辯，拒絕給付，自屬有
    據。從而，原告依系爭契約及債權讓與之法律關係，請求被
    告給付6,606元本息，即屬無據。
  ㈡反訴部分：　　　
　⒈反訴被告並非提供系爭課程商品之企業經營者，反訴原告以
    系爭課程廣告內容未確實履行為由，依消費者保護法第51條
    規定請求反訴被告賠償4,000元5倍之懲罰性違約金，要屬無
    據。
　⒉按依民法第184條第1項前段規定，侵權行為之成立，須行為
    人因故意過失不法侵害他人權利，亦即行為人須具備歸責性
    、違法性，並不法行為與損害間有因果關係，始能成立。且
    主張侵權行為損害賠償請求權之人，對於侵權行為之成立要
    件應負舉證責任。反訴原告主張反訴被告詐欺原告，未據舉
    證以實其說，而訴訟權為憲法所保障之權利，人民具有向法
    院提起訴訟請求為一定裁判之權利，此係法治國家之根基，
    應予最大程度尊重，反訴被告2度對反訴原告提起訴訟，並
    非明知其提起訴訟欠缺事實上或法律上之憑據仍執意提起訴
    訟，而無濫用訴訟權之情形，具有相當性，即屬正當行為，
    不構成侵權行為，反訴原告依民法第184條第1項前段、第19
    5條第1項規定請求被告賠償非財產上損害，咸非有據。
　⒊按補習班學生繳納費用後離班者，補習班應依下列規定辦理
    退費：一、學生於實際開課日前提出退費申請者，應退還當
    期開班約定繳納費用總額90％。但所收取之10％部分逾1,000
    元部分，仍應退還。二、學生於實際開課日起，且未達全期
    或總課程時數之1/3期間內提出退費申請者，應退還當期開
    班約定繳納費用總額之1/2。三、學生於達全期或總課程時
    數之1/3以上期間提出退費申請者，所收取之當期開班約定
    繳納費用得全數不予退還，短期補習班設立及管理準則第24
    條第1項規定甚明。補習班學生註冊繳費後離班者，應依下
    列規定退費：一、實際開課日前30日（含）以前申請退費者
    ，應全額退還已繳費用；實際開課日前29日內申請退費者，
    應退還已繳費用之90％。二、實際開課日後5日內申請退費者
    ，應退還已繳費用之70％。三、實際開課日後第6日起，但未
    逾1/3，申請退費者，應退還已繳費用之50％。四、在班期間
    已逾1/3者，得不予退費，100年2月18日發布之新北市短期
    補習班設立及管理規則第31條第1項亦有明定。系爭課程共5
    4小時，反訴原告已出席上課27小時，有上課領用紀錄可參
    （見本院卷第73頁），且為反訴原告所不爭執（見本院卷第
    79頁），則反訴原告出席上課時數既已達總課程時數之1/3
    以上，反訴被告依上規定自得不予退還任何已繳費用，復無
    侵權行為可言，從而，反訴原告依民法第184條第1項前段規
    定，請求反訴被告退還已付之價金2,194元本息，容屬無據
    ，不應准許。
五、綜上所述，原告依系爭契約及債權讓與之法律關係，請求被
    告給付6,606元，及自起訴狀繕本送達翌日起至清償日止，
    按週年利率16％計算之利息，為無理由，應予駁回。又反訴
    原告依消費者保護法第51條、民法第184條第1項前段、第19
    5條第1項規定，請求反訴被告給付3萬元，及自反訴起訴狀
    繕本送達翌日起至清償日止，按週年利率5％計算之利息，以
    及給付2,194元，及其中726元自105年3月26日起至清償日止
    ，按週年利率16％計算之利息，734元自105年4月17日起至清
    償日止，按週年利率16％計算之利息，734元自105年7月6日
    起至清償日止，按週年利率16％計算之利息，為無理由，應
    予駁回，其反訴假執行之聲請亦因反訴之駁回而失所依據，
    應併駁回之。
六、本件本訴、反訴訴訟費用各1,000元應依民事訴訟法第436條
    之19第1項規定確定各由原告、反訴原告負擔。　　　　
七、本件事證已臻明確，兩造其餘攻擊防禦方法及證據，經審酌
    後與判決之結果不生影響，爰不一一論列。 
據上論結，本件原告及反訴原告之訴均為無理由，依民事訴訟法
第436條之23、第436條第2項、第78條、第436條之19第1項，判
決如主文。
中　　華　　民　　國　　111 　年　　11　　月　　11　　日
                    臺灣新北地方法院板橋簡易庭
　　　　　　　　　　　　法  官　陳佳君
以上正本係照原本作成。　　　　　　　　　　　　
如不服本判決，僅得以判決違背法令為理由提起上訴。如提起上
訴，應於判決送達後20日內向本院提出上訴狀，並應記載上訴理
由（含原判決所違背之法令及其具體內容，及依訴訟資料可認為
原判決有違背法令之具體事實），以及按他造當事人之人數附具
繕本，亦應繳納上訴審裁判費新臺幣1,500元。倘未於上訴後20
日內提出合法上訴理由書，法院毋庸命補正，應逕以裁定駁回上
訴。
中　　華　　民　　國　　111 　年　　11　　月　　11　　日
                        書記官  李庭君